---
title: "WWie lassen sich die Ergebnisse einer Mehrebenregression berichten?"
subtitle: "Videoserie Mehrebenenregression Teil 5/6"
author: "Dr. Uwe Remer"
date: "Juli 2022"
output:
  html_document:
    toc: yes
    number_sections: yes
    toc_depth: 2
    toc_float:
      collapsed: true
    df_print: paged
    highlight: tango
    theme: spacelab
---

```{r setup, include=FALSE}
# Figure size in inches
w = 5
h = 2.5
s = 2.8
    
knitr::opts_chunk$set(eval=TRUE, echo = TRUE, message = FALSE, warning = FALSE,
                      fig.width=w, fig.height=h, fig.align='center')
save <-  F
save_fig <- function(filename, save = TRUE){
  if(save==TRUE){
    ggsave(paste0("./Grafiken/", filename), 
         width = w, height = h,
         #scale = s,       
         unit = "in")
  }
  else{
    message("Saving skipped...")
  }
}

options(scipen=999, digits=3)
```

```{css, eval=F, echo=F}
/* CSS Stil für Formeln unter Scatterplots */
P.math {
    text-align: center;
    font-size: 2vw;
}

P.math_left {
    text-align: left;
    font-size: 1.5vw;
}


DIV.border {
    padding:9.5px;
    border-radius:4px;
    border:1px solid #cccccc;
    margin-top: 10px;
    margin-bottom:10px;
}
```


# Themenüberblick

Hallo und herzlich Willkommen zum fünftem Teil der Videoserie zum Thema Mehrebenenregression in R. 
 
Die Fragestellung für dieses Video lautet: Wie lassen sich die Ergebnisse einer Mehrebenregression berichten?

Im vorigen Video 3 haben wir das einfache Varying Intercept Modell geschätzt. Wir haben Prädiktoren auf Ebene 1 und 2 berücksichtigt und die Fixed Effects und die Random Effects interpretiert.

In diesem Video wird es darum gehen, wie man das passende Modell aus den möglichen Varianten findet. 
Dazu erweitern wir das Varying Intercept Modell zunächst um einen Varying Slope und danach um eine Cross Level Interaktion. 

Wir schauen dann, anhand welcher Kriterien wir entscheiden können, welches der Modelle, das richtige ist.

Die konkreten Lernziele sind, dass Sie...

- Modelle mit variierenden Slopes und Cross Level Interaktionen... 
  - als Mehrebenengleichung formulieren können.
  - in R umsetzen können.
- Verschiedene empirische Modelle miteinander vergleichen können und entscheiden können, welche Modellvariante die passende ist. 

Dazu wechseln wir nun zu R.

Bevor wir mit dem neuen Modell loslegen, führen Sie bitte das komplette RScript zu Video 4 aus `RScript_mreg4.R`. Mit der `source()`-Funktion können Sie das direkt aus R heraus laufen lassen. 

Das Skript lädt dann alle Schritte der Operationalisierung aus Video 3, sowie die bisher geschätzten Mehrebenenmodelle. Diese benötigen wir um die Ergebnisse zu zu berichten.

```{r}
source("./RScript_mreg4.R") #Pfad zur Datei ggf. anpassen
```

```{r, echo=F, eval=F}
library("knitr")
knitr::purl("Mreg5.Rmd",
            documentation=0)
```
